臺灣高等法院刑事判決　　　　　　　 95年度交上訴字第154號
上　訴　人　臺灣士林地方法院檢察署檢察官
被　　　告　甲○○
　　　　　　　　　　　1樓
上列上訴人因被告公共危險案件，不服臺灣士林地方法院95年度
交訴字第43號，中華民國95年10月11日第一審判決（起訴案號：
臺灣士林地方法院檢察署94年度偵字第4465號），提起上訴，本
院判決如下：
    主  文
原判決撤銷。
甲○○駕駛動力交通工具肇事，致人受傷而逃逸，處有期徒刑陸
月。如易科罰金，以佰元折算壹日。
    事  實
一、甲○○於民國93年12月23日上午，騎乘 DVK-478號輕機車之
    動力交通工具，沿臺北市○○區○○路之4線車道第3車道由
    東往西方向行駛。當日上午 7時35分許，行經內湖區○○路
    與金龍路交岔路口欲右轉時，理應注意距交岔路口30公尺前
    換入外側車道或右轉車道，顯示方向燈或手勢，駛至路口後
    再行右轉，而依當時情形，又無不能注意之情事，竟仍疏於
    注意，突自第3車道右轉。適有乙○○騎乘UWB-205號輕機車
    正同向行駛在甲○○所駕機車右側，致遭甲○○機車右側撞
    及機車左側，乙○○因而重心不穩，人車倒地後，受有左肘
    與左膝擦傷、右小腿與左大腿挫傷等傷害（傷害部分未據告
    訴）。詎甲○○於肇事致乙○○受傷後，竟不為救治或報警
    處理，即騎乘機車逃逸。嗣經乙○○當場記下甲○○機車車
    牌號碼後，始為警循線查獲。
二、案經臺北市政府警察局內湖分局報請臺灣士林地方法院檢察
    署檢察官偵查起訴。
    理　由
一、按被告以外之人於審判外之言詞或書面陳述，除法律有規定
    者外，不得作為證據，刑事訴訟法第159條第1項固定有明文
    。惟被告以外之人於審判外之陳述，雖不符同法第159條之1
    至之 4規定，而經當事人於審判程序同意作為證據，法院審
    酌該言詞陳述或書面陳述作成時之情況，認為適當者，亦得
    為證據。又當事人、代理人或辯護人於法院調查證據時，知
    有第159條第1項不得為證據之情形，而未於言詞辯論終結前
    聲明異議者，視為有前項之同意，同法第159條之5規定甚明
    。查本件被害人乙○○警詢陳述，固係被告以外之人於審判
    外之言詞陳述，惟被告迄至本院言詞辯論終結前，均未聲明
    異議，本院審酌上開證人警詢係在自由意志下陳述，作為被
    告犯罪證據，應屬適當，依同法第159條之5第 2項規定，應
    有證據能力。
二、訊據被告甲○○固坦承為 DVK-478號輕機車所有使用之人，
    然矢口否認有肇事逃逸犯行，辯稱：未於93年12月23日上午
    騎乘 DVK-478號輕機車行經臺北市○○區○○路，亦未與人
    發生交通事故，案發時係在臺北市內湖區之東森得易購股份
    有限公司臺北分公司（下稱東森公司）任職，並擔任晚班，
    時間從晚上6點到凌晨3點，通常並加班一小時，不可能於案
    發當日早上 7時35分許與人發生交通事故等語。
三、惟查：
（一）被害人乙○○於警詢指稱：93年12月23日 7時35分許，我
      騎乘UB-205號輕機車行經臺北市○○區○○路四段與金龍
      路口東往西方向第三車道，突遭乙部 DVK-478號輕機車自
      我左側突然往北右轉而撞擊到我，他沒停車處理就跑走了
      。我的左手及左膝擦傷、右小腿與左大腿挫傷等語（見偵
      查卷第16至18頁），及至原審結稱：早上七點多時在金龍
      路口被撞到，感覺左方有車撞過來，撞到我的車繼續往右
      轉，我想他該停下來才對，但實際上並沒有，我被撞到後
      有看對方，直覺要記車號，就是我提供的那個車號。對方
      轉過來有看到我的狀況，我也有看他一下，對方沒有過來
      ，是路人幫忙扶我起來，我的手跟腳擦傷。對方轉彎回頭
      看我時與我的距離大約是現在所在位置到法庭右前方門的
      距離（經測量為 649公分）。該車是靜止的，我那個角度
      可以看到車牌全部，看到以後我就記在紙上。對方是戴安
      全帽，是個年輕男性，我有看到他的背影，但當時只顧著
      記下車號，現在無法描述當時對方的衣服。我當初描述情
      節較清楚等語（見原審卷第26至31頁）。乙○○於警詢及
      原審皆清楚指證肇事機車車牌號碼為 DVK-478號之輕型機
      車，同時描述肇事者為年輕男性，核與被告所有使用之機
      車車號、車型及被告身材外型相符，且乙○○當時距離肇
      事機車不到 7公尺，復值光線明亮之上午時分，亦無其他
      妨害視線之因素，乙○○當無誤記之虞。
（二）雖乙○○就肇事機車顏色，於警詢稱：我有看到肇事車輛
      車身顏色係暗色的等語；及至原審則稱：我實際上並不知
      道或確定肇事車輛車身顏色，只記得有看到不知是安全帽
      或騎士衣服是暗色的等語（見原審卷第28頁）。而依卷附
      乙○○所指被告之 DVK-478號輕機車照片所示（見偵查卷
      第5、6頁），被告機車車身係銀白色，與乙○○警詢所稱
      不符。然車輛車身顏色相同眾多，無從由車身顏色辨認機
      車之同一性；而車牌號碼則屬單一，並能明確指認肇事之
      車輛。是以，一般人於遭受他人車輛撞及後，本能均係記
      下車號，車輛顏色反係附帶記憶之事。本件乙○○突遭他
      人機車撞擊受傷，肇事之人復立即逃逸，加以事故時正值
      上班交通尖峰時刻，行車眾多，乙○○乃專注記下肇事車
      號，因而對於肇事車輛之顏色未詳加記憶，自合於常情。
      自不得以乙○○就肇事機車顏色未能明確描述，即認乙○
      ○指證為不實。
（三）乙○○於原審又稱：係倒下後，躺在地上，頭抬起來看，
      先把車號背下來，站起來才拿筆寫下車號，而且因跌倒後
      ，車子有壓到腳，所以看完車號後，就回頭配合路人挪動
      機車站起來，跌倒後到站起來只是一下子，站起來時往前
      看，對方車子已經不見了，何時跑掉不知道等語（見原審
      卷第29頁、31頁）。固足認乙○○係於肇事後倒在地上，
      倉促之間，記下肇事車輛之車號，並係在腳仍遭機車壓住
      下所記。然乙○○係大學畢業，案發時僅受有輕傷，且DV
      K─478號並非複雜難記之內容，乙○○於倒地之後，既能
      目睹被告機車車號，並能指出輕型機車肇事，自可能於起
      身後，依目擊記憶記下肇事車號，亦不得因乙○○目擊時
      間不長，即認乙○○記憶有誤。
（四）乙○○於原審另稱：感覺左方有車撞上而肇事等語（見原
      審卷第26頁）。惟依卷附乙○○肇事後機車照片所示（見
      偵查卷第 7至10頁），機車左側有明顯之擦撞傷。而依卷
      附被告肇事後，經警員拍攝被告所有上開車號機車照片（
      見偵查卷第5至6頁），不論車頭、車身、車尾均未見明顯
      損傷。然機車於行駛中僅須些許碰撞，甚且是機車上物品
      ，駕駛或後坐之人身體撞及他車，均可能使他車因而倒地
      ，並非必然留下擦撞痕跡。且本件於93年12月23日事發後
      ，警員迄至94年 1月15日始尋獲被告，已逾20日以上，被
      告機車亦可能因擦拭等其他原因，致於事隔多日後未能察
      見擦撞痕跡，尚難以此認定被告機車未與乙○○機車發生
      碰撞。
（五）被告住居於臺北市內湖區○○○○街 219巷16弄3號1樓，
      並在設於臺北市○○○路○段之東森公司上班，被告無論
      自家中外出上班或辦事，均可能行經肇事地點。又經本院
      函請法務部調查局對被告以控制問題法及混合問題法施以
      測謊之結果，被告在：（一）渠不知是何人騎機車擦撞到
      被害人的機車；（二）當天渠沒有騎機車和被害人機車發
      生擦撞等問題上，經測試均呈情緒波動反應，研判有說謊
      ，有該局96年1月8日調科參字第 09600008400號測謊報告
      書。而測謊技術既係本於心理學及生理學之理論為基礎，
      並佐以科學儀器詳實記錄受測者應答時之各項反應，復由
      專業人員進行問題設計及結果判讀，所得測謊結果自具有
      相當之可信性。倘測謊人員具備專業之知識技能，復事先
      獲得受測者之同意，所測試之問題及其方法又具專業可靠
      性時，該測謊結果，如就否認犯罪有不實之情緒波動反應
      ，雖不能採為有罪判決之唯一依據，但非無證據能力（最
      高法院94年度臺上字第1753號判決要旨參照）。本件被告
      經調查局實施測謊，該實施測謊之人員具備專業知識技能
      ，事先並獲得被告同意，測試問題及方法又具專業可靠性
      （有鑑定資料在卷為憑）。則被告經調查局測謊結果，自
      有證據能力，並足以佐證被告否認駕駛機車行經肇事地點
      擦撞乙○○機車為不實。
（六）綜上所述，被告確有於93年12月23日上午 7時35分許，騎
      乘 DVK-478號輕機車，行經內湖區○○路與金龍路交岔路
      口欲右轉時，撞及乙○○機車。而被告當時係突自第 3車
      道右轉，因而擦撞正同向行駛右側之蘇慧婷機車，致乙○
      ○受有左肘與左膝擦傷、右小腿與左大腿挫傷等傷害，被
      告並即駕車逃逸等情，業據乙○○於警詢及原審指證歷歷
      ，並有道路交通事故調查報告表、現場圖、現場照片及乙
      ○○診斷證明書在卷可參。事證明確，被告犯行堪以認定
      。
四、核被告所為，係犯刑法第185條之4之肇事逃逸罪。原審判決
    被告無罪，尚有未洽。公訴人上訴，指摘原判決不當，為有
    理由，自應由本院撤銷改判。爰審酌被告平日素行、智識程
    度，肇事後駕車逃逸之危害，被害人表示不願追究及被告犯
    罪後態度等一切情狀，量處有期徒刑 6月，以示懲儆。又被
    告行為後，刑法第41條第 1項前段將易科罰金折算標準，由
    「得以1元以上3元以下折算1日」，修正為「新臺幣1千元、
    2  千元或3千元折算1日」；而罰金罰鍰提高標準條例第2條
    則於95年 4月28日廢止，並於95年7月1日施行；經比較新舊
    法結果，以舊法有利於被告，依刑法第2條第1項前段規定，
    應依修正前規定諭知易科罰金之折算標準。
據上論斷，應依刑事訴訟法第369條第1項前段、第364條、第299
條第1項前段，刑法第185條之4、修正前第41條第1項前段，修正
前罰金罰鍰提高標準條例第 2條，判決如主文。
本案經檢察官周志榮到庭執行職務。
中　　華　　民　　國　　96　　年　　2 　　月　　7 　　日
　　　　　　　　　刑事第四庭審判長法　官  蔡秀雄
　　　　　　　　　　　　　　　　  法　官  周煙平
　　　　　　　　　　　　　　　　  法　官  陳國文
以上正本證明與原本無異。
如不服本判決，應於收受送達後十日內向本院提出上訴書狀，其
未敘述上訴之理由者並得於提起上訴後十日內向本院補提理由書
（均須按他造當事人之人數附繕本）。
                                  書記官  蔡棟樑
中　　華　　民　　國　　96　　年　　2 　　月　　7 　　日
附錄：本案論罪科刑法條全文
刑法第185條之4：
駕駛動力交通工具肇事，致人死傷而逃逸者，處6月以上5年以下
有期徒刑。
